【裁判字號】    99,易,193
【裁判日期】    990401
【裁判案由】    詐欺
【裁判全文】
臺灣臺中地方法院刑事判決               99年度易字第193號
公  訴  人  臺灣臺中地方法院檢察署檢察官
被      告  乙○○
上列被告因詐欺案件，經檢察官提起公訴（98年度偵緝字第2074
號），本院判決如下：
    主  文
乙○○犯幫助共同詐欺取財罪，累犯，處有期徒刑肆月，如易科
罰金，以新臺幣壹仟元折算壹日。
    犯罪事實
一、乙○○前因重利案件，經本院判處有期徒刑6月，如易科罰
    金以銀元300元折算1日確定，於民國94年8月17日易科罰金
    執行完畢。詎其仍不知警惕，明知金融帳戶為個人理財之重
    要工具，且依其智識經驗亦知詐騙集團會利用人頭帳戶詐騙
    款項，若任意將金融帳戶掌控權交予他人，將淪為詐騙集團
    犯罪使用，竟仍基於縱使他人持其請領之金融帳戶以詐欺取
    財，亦不違背其本意之幫助詐欺之犯意，於民國98年4月14
    日上午10時32分許前之某時，在不詳地點，將其所有之合作
    金庫商業銀行忠明南路分行帳號第0000000000000號帳戶之
    存摺、提款卡及提款密碼，交付予上開犯罪集團某真實姓名
    年籍不詳之成年人使用。嗣該犯罪集團成員取得該金融帳戶
    存摺、提款卡及提款密碼後，復意圖為自己不法所有，於98
    年4月14日上午10時32分許，推由真實姓名年籍不詳之某成
    年人，佯稱為桃園縣警察局警官，以來電顯示號碼00-00000
    00號電話向甲○○訛稱略以：妳涉及一件詐騙案，稍後會有
    一位書記官與妳聯絡等語，嗣再由另一真實姓名年藉不詳之
    某成年人，佯稱為書記官，以來電顯示號碼00-0000000號電
    話向甲○○訛稱略以：妳涉及一件陳建安詐騙案件並在玉山
    銀行、第一銀行有開戶涉及洗錢，共騙取28位被害人，新臺
    幣（下同）高達七百多萬元，妳須匯款作為安全信託來調查
    資金流向等語，並傳真一封法務部執行假扣押處份命令予甲
    ○○，致使甲○○陷於錯誤，依其指示(一)於98年4月14日中
    午12時許，至設於高雄縣鳳林三路345號「合作金庫商業銀
    行大發分行」內，以無摺存款方式，將其所有十二萬元存入
    乙○○上開合作金庫商業銀行忠明南路分行帳號第00000000
    00000號帳戶內；(二)於98年4月14日下午1時許，至設於屏東
    市○○路42號「合作金庫商業銀行屏東分行」內，以無摺存
    款方式，將其所有十九萬元存入陳衛龍（另案偵查中）所有
    設於合作金庫商業銀行北臺南分行帳號第0000000000000號
    帳戶內；而受有財產上之損害。嗣因甲○○發覺有異，乃報
    警處理，始循線查知上情。
二、案經甲○○訴由屏東縣警察局屏東分局轉由臺中市警察局第
    一分局報請臺灣臺中地方法院檢察署檢察官偵查起訴。
    理  由
壹、程序部分：
    按被告以外之人（包括證人、鑑定人、告訴人、被害人及共
    同被告等）於審判外之陳述雖不符刑事訴訟法第159條之1至
    之4等4條之規定，而經當事人於審判程序同意作為證據，法
    院審酌該言詞陳述或書面陳述作成時之情況，認為適當者，
    亦得為證據；當事人、代理人或辯護人於法院調查證據時，
    知有刑事訴訟法第159條第1項不得為證據之情形，而未於言
    詞辯論終結前聲明異議者，視為有前項之同意，同法第159
    條之5 定有明文。立法意旨在於傳聞證據未經當事人之反對
    詰問予以核實，原則上先予排除。惟若當事人已放棄反對詰
    問權，於審判程序中表明同意該等傳聞證據可作為證據；或
    於言詞辯論終結前未聲明異議，基於尊重當事人對傳聞證據
    之處分權，及證據資料愈豐富，愈有助於真實發見之理念，
    且強化言詞辯論主義，使訴訟程序得以順暢進行，上開傳聞
    證據亦均具有證據能力。查本件證人即被害人甲○○於警詢
    中之指訴，及卷附之合作金庫商業銀行忠明南路分行98年5
    月8日合金忠明南路字第0980001663號函及檢附之交易明細
    表暨被告乙○○證件影本、98年9月17日合金忠明南路字第0
    980003554號函、98年10月20日合金忠明南路字第098000396
    2號函及檢附之解除金融卡掛失止付申請書影本、北臺南分
    行98年4月30日合金北臺南字第0980001840號函暨所檢送之
    案外人陳衛龍開戶建檔登錄單、交易明細等資料、屏東縣政
    府警察局屏東分局民族派出所陳報單、受理各類案件紀錄表
    、受理刑事案件報案三聯單、受理詐騙帳戶通報警示簡便格
    式表、法務部執行假扣押處份命令、內政部警政署反詐騙案
    件紀錄表、存款憑條（被告乙○○、案外人陳衛龍）等，依
    卷證所示，其等作成之狀態，並無違背其等個人意思而為陳
    述，或其他違法取得之情形，且公訴人、被告於本院審理中
    表示對於本件卷內已存在之證據之證據能力不爭執（本院卷
    第18頁、第26至31頁），亦即對證人甲○○於警詢中之指訴
    ，及卷附之合作金庫商業銀行忠明南路分行98年5月8日合金
    忠明南路字第0980001663號函及檢附之交易明細表暨被告乙
    ○○證件影本、98年9月17日合金忠明南路字第0980003554
    號函、98年10月20日合金忠明南路字第0980003962號函及檢
    附之解除金融卡掛失止付申請書影本、北臺南分行98年4月
    30日合金北臺南字第0980001840號函暨所檢送之案外人陳衛
    龍開戶建檔登錄單、交易明細等資料、屏東縣政府警察局屏
    東分局民族派出所陳報單、受理各類案件紀錄表、受理刑事
    案件報案三聯單、受理詐騙帳戶通報警示簡便格式表、法務
    部執行假扣押處份命令、內政部警政署反詐騙案件紀錄表、
    存款憑條（被告乙○○、案外人陳衛龍）等，於本院審理中
    復不爭執其等證據能力及真實性，足認並無顯不可信之情況
    ，且本院審酌證人甲○○於警詢中之指訴，及卷附之合作金
    庫商業銀行忠明南路分行98年5月8日合金忠明南路字第0980
    001663號函及檢附之交易明細表暨被告乙○○證件影本、98
    年9月17日合金忠明南路字第0980003554號函、98年10月20
    日合金忠明南路字第0980003962號函及檢附之解除金融卡掛
    失止付申請書影本、北臺南分行98年4月30日合金北臺南字
    第0980001840號函暨所檢送之案外人陳衛龍開戶建檔登錄單
    、交易明細等資料、屏東縣政府警察局屏東分局民族派出所
    陳報單、受理各類案件紀錄表、受理刑事案件報案三聯單、
    受理詐騙帳戶通報警示簡便格式表、法務部執行假扣押處份
    命令、內政部警政署反詐騙案件紀錄表、存款憑條（被告乙
    ○○、案外人陳衛龍）等之言詞或書面等證據內容，較無人
    情施壓或干擾，亦無不當取供或違法取得之情形，復為本院
    事實認定之重要依據，認為以之作為本案之證據亦屬適當，
    是證人證人甲○○於警詢中之指訴，及卷附之合作金庫商業
    銀行忠明南路分行98年5月8日合金忠明南路字第0980001663
    號函及檢附之交易明細表暨被告乙○○證件影本、98年9月
    17日合金忠明南路字第0980003554號函、98年10月20日合金
    忠明南路字第0980003962號函及檢附之解除金融卡掛失止付
    申請書影本、北臺南分行98年4月30日合金北臺南字第09800
    01840號函暨所檢送之案外人陳衛龍開戶建檔登錄單、交易
    明細等資料、屏東縣政府警察局屏東分局民族派出所陳報單
    、受理各類案件紀錄表、受理刑事案件報案三聯單、受理詐
    騙帳戶通報警示簡便格式表、法務部執行假扣押處份命令、
    內政部警政署反詐騙案件紀錄表、存款憑條（被告乙○○、
    案外人陳衛龍）等於審判外之言詞、書面陳述及書證等，仍
    具有證據能力。
貳、實體部分：
一、上開事實，訊據被告乙○○於本院審理中雖坦承前述合作金
    庫商業銀行忠明南路分行帳號第0000000000000號帳戶係其
    所有，惟仍矢口否認有何幫助詐欺之犯行，辯稱：上開合作
    金庫商業銀行忠明南路分行帳號第0000000000000號帳戶存
    摺、提款卡、提款密碼等帳戶資料，伊均一併放在機車置物
    箱內，豈知於98年4月14日晚間，伊發現均已不見，旋即以
    電話辦理掛失；且伊在中國大陸經商，不會因為二、三千元
    就出售帳戶資料云云。
二、經查：
  (一)證人甲○○於98年4月14日上午10時32分許，接獲真實姓名
    年藉不詳之某成年人，佯稱為桃園縣警察局警官，以來電顯
    示號碼00-0000000號電話向其訛稱略以：妳涉及一件詐騙案
    ，稍後會有一位書記官與妳聯絡等語，嗣再接獲由另一真實
    姓名年藉不詳之某成年人，佯稱為書記官，以來電顯示號碼
    00-0000000號電話向其訛稱略以：妳涉及一件陳建安詐騙案
    件並在玉山銀行、第一銀行有開戶涉及洗錢，共騙取28位被
    害人，高達七百多萬元，妳須匯款作為安全信託來調查資金
    流向等語，並傳真一封法務部執行假扣押處份命令予其，而
    致使證人甲○○陷於錯誤，依指示(一)於98年4月14日中午12
    時許，至設於高雄縣鳳林三路345號「合作金庫商業銀行大
    發分行」內，以無摺存款方式，將其所有十二萬元存入被告
    乙○○上開合作金庫商業銀行忠明南路分行帳號第00000000
    00000號帳戶內；(二)於98年4月14日下午1時許，至設於屏東
    市○○路42號「合作金庫商業銀行屏東分行」內，以無摺存
    款方式，將其所有十九萬元存入案外人陳衛龍所有設於合作
    金庫商業銀行北臺南分行帳號第0000000000000號帳戶內；
    而受有財產上之損害之事實。已經證人甲○○於警詢中證述
    綦詳，復有合作金庫商業銀行忠明南路分行98年5月8日合金
    忠明南路字第0980 001663號函及檢附之交易明細表暨被告
    乙○○證件影本、98年9月17日合金忠明南路字第098000355
    4號函、98年10月20日合金忠明南路字第0980003962號函及
    檢附之解除金融卡掛失止付申請書影本、北臺南分行98年4
    月30日合金北臺南字第0980001840號函暨所檢送之案外人陳
    衛龍開戶建檔登錄單、交易明細等資料、屏東縣政府警察局
    屏東分局民族派出所陳報單、受理各類案件紀錄表、受理刑
    事案件報案三聯單、受理詐騙帳戶通報警示簡便格式表、法
    務部執行假扣押處份命令、內政部警政署反詐騙案件紀錄表
    、存款憑條（被告乙○○、案外人陳衛龍）等在卷可稽，堪
    可認定。承上可知，被告乙○○上開合作金庫商業銀行忠明
    南路分行帳號第0000000000000號帳戶確為供作詐欺取財之
    匯款帳戶使用。
 2、被告乙○○雖以前揭詞情置辯，惟其就其所辯前揭合作金庫
    商業銀行忠明南路分行帳號第0000000000000號帳戶之存摺
    、提款卡、提款密碼均係放在機車置物箱內而不見一情，並
    未提出任何證據加以證明。且上開帳戶之提款卡，曾經被告
    乙○○於98年4月11日以電話語音方式辦理掛失，並於98年4
    月13日親至合作金庫商業銀行忠明南路分行辦理解除掛失，
    有上開合作金庫商業銀行忠明南路分行98年10月20日合金忠
    明南路字第0980003962號函在卷可查，顯然在本案案發之前
    ，該帳戶提款卡始終在被告乙○○掌控之下，且被告乙○○
    亦相當費心處理有關該卡之事宜，則被告乙○○豈有可能會
    大意將之放在機車置物箱內。況且該卡一度不見，方才找回
    而已，被告乙○○更係大費周章親至銀行辦理解除掛失，按
    諸社會通常一般人之生活經驗，自會將之妥善保存、收執，
    又豈可能會將存摺、提款卡、連同提款密碼，放置在機車置
    物箱內，而使自己無法看管！其前開舉措顯悖於社會常情。
    復以，本案證人甲○○存入被告乙○○前開帳戶金額，係經
    詐欺集團成員隨即以持提款卡由自動櫃員機之方式予以提領
    、轉帳，此有被告乙○○前開帳戶之往來交易明細表，在卷
    可憑，苟非被告乙○○提供提款密碼予該等詐騙集團成員，
    豈可能輕易得知提款密碼。再者，詐欺集團為確保其詐欺之
    犯罪所得，其所使用供被害人匯入款項之帳戶，必定是其能
    掌控之帳戶，以確保其能順利提領受詐欺者匯入之款項，故
    其經常以買受或租用之方式以取得帳戶，豈有可能以詐騙或
    盜取之方式取得存摺、提款卡，甚而係提款密碼，而使其花
    費心力詐欺所得之款項，陷於隨時可能為被告乙○○申請掛
    失止付而無法取得之危險。準此，被告乙○○所有之前開合
    作金庫商業銀行忠明南路分行帳號第0000000000000號帳戶
    之存摺、提款卡及提款密碼，應係經被告乙○○同意交予詐
    欺集團成員使用等情應可認定。被告乙○○前開所辯，應無
    足採。
  (三)金融機構之帳戶為個人理財之工具，為便利大眾使用此一理
    財工具，以資活絡資金供需，對於申請開設金融帳戶並無設
    有任何特殊之限制，一般民眾皆能自由申請開戶，並得同時
    在不同金融機構申請多數存款帳戶使用，乃眾所周知之事實
    ，依一般人之社會生活經驗，倘係經由合法管道之收入或支
    出，其於金融帳戶之存放及提領，本可自行向金融行庫開立
    帳戶後使用，殊無大費周章使用他人帳戶之必要，況且近來
    類如刮刮樂、退稅轉帳等詐騙案件層出不窮，詐騙集團多利
    用人頭帳戶做為出入帳戶，不僅廣為媒體所披載，亦經政府
    一再宣導提醒注意，尤以現今各地金融機構所設自動提款機
    莫不設定轉帳之警示畫面，或張貼警示標語，促請使用大眾
    注意，衡諸目前社會以電視、報紙甚至網路等管道流通資訊
    之普及程度，以及使用自動提款機從事提款、轉帳交易之頻
    繁，苟見有陌生人不思以自己名義申請開立帳戶，反而向不
    特定人蒐集或收購他人之金融機構帳戶使用，帳戶所有人焉
    能安心將其帳戶交付收購帳戶之人，而絲毫未加懷疑其收集
    帳戶之目的即在於詐取他人財物？被告乙○○既明知詐騙集
    團多以蒐集他人帳戶供作詐騙被害人匯款之犯罪工具，而將
    其所開立之合作金庫商業銀行忠明南路分行帳號第00000000
    00000號帳戶之存摺及提款卡連同提款密碼交予他人，由此
    顯見被告乙○○對於他人係將該等帳戶用以實施詐欺犯行，
    當可預見，且其對於該人利用其帳戶向人詐取財物，並無違
    背其本意，是被告乙○○主觀上應具有幫助他人詐取財物之
    不法犯意甚明。至被告乙○○雖又辯稱：伊在中國大陸經商
    ，不會因為二、三千元就出售帳戶資料云云，惟被告乙○○
    是否有資力、是否在中國大陸經商，與其是否會將上開合作
    金庫商業銀行忠明南路分行帳號第0000000000000號帳戶等
    相關帳戶資料交付他人使用，純屬二事，茲縱認被告乙○○
    此部分所述為真，亦不足為其有利之認定。綜上所述，本件
    事證明確，被告乙○○所辯顯不足採，被告乙○○犯行應堪
    認定。
三、上開犯罪事實欄一、中所述之犯罪集團所屬不詳姓名年籍之
    成年人等人基於共同意圖為自己不法之所有之犯意聯絡，以
    上述方式對證人甲○○詐欺取財，致使證人甲○○陷於錯誤
    ，並因而交付本人之財物，上開不詳姓名年籍之成年人等人
    對證人甲○○之詐欺取財犯行顯已既遂，該不詳姓名年籍之
    成年人等人係共同犯刑法第339第1項之詐欺取財既遂罪，而
    被告乙○○提供其上開合作金庫商業銀行忠明南路分行帳號
    第0000000000000號帳戶之存摺、提款卡連同密碼予前述不
    詳姓名年籍之成年人等人，係基於幫助他人共同詐欺取財之
    不確定故意，且所為屬詐欺取財罪構成要件以外之行為，核
    被告乙○○此部分所為，係犯刑法第30條第1項前段、第339
    條第1項共同詐欺取財既遂罪之幫助犯。被告乙○○幫助該
    不詳姓名年籍之成年人等人犯詐欺取財既遂罪，為幫助犯，
    爰依刑法第30條第2項之規定減輕其刑。被告乙○○前因重
    利案件，經本院判處有期徒刑6月，如易科罰金以銀元300元
    折算1日確定，於94年8月17日易科罰金執行完畢之事實，有
    臺灣高等法院被告前案紀錄表在卷可查，其於有期徒刑之刑
    執行完畢後5年內，再故意犯本件有期徒刑以上刑之本案，
    為累犯，應依刑法第47條第1項規定加重其刑。被告乙○○
    之刑，同時有加重及減輕事由，應先加後減。爰審酌被告乙
    ○○雖未實際參與詐欺取財犯行，惟其行為使詐欺集團成員
    得以隱匿其等真實身分，減少遭查獲之風險，有助長犯罪之
    虞，尤使證人甲○○之身心及財物受有相當損害，且其犯罪
    後未能坦承犯行，態度可議等一切情狀，量處如主文所示之
    宣告刑，並諭知易科罰金之折算標準。
據上論斷，應依刑事訴訟法第299條第1項前段，刑法第339條第1
項、第30條第1項前段、第2項、第47條第1項、第41條第1項前段
，刑法施行法第1條之1第1項、第2項前段，判決如主文。
本案經檢察官丙○○到庭執行職務。
中    華    民    國    99    年    4    月    1     日
                  刑事第18庭    審判長法  官  高文崇
                                      法  官  胡芷瑜
                                      法  官  林世民
右正本證明與原本無異。
如不服本判決，應於送達後10日內向本院提出上訴狀（須附繕本
），上訴於臺灣高等法院臺中分院。
上訴書如未敘述理由，應於上訴期間屆滿後20日內補提理由書於
本院。
                                      書記官  紀俊源
中    華    民    國    99    年    4    月    1     日
附錄本案論罪科刑法條全文
中華民國刑法第339條
意圖為自己或第三人不法之所有，以詐術使人將本人或第三人之
物交付者，處5年以下有期徒刑、拘役或科或併科1千元以下罰金
。
以前項方法得財產上不法之利益或使第三人得之者，亦同。
前二項之未遂犯罰之。

司法院資訊處製作；財團法人民間司法改革基金會備份。
